臺灣基隆地方法院刑事裁定
111年度聲字第615號
聲  請  人  臺灣基隆地方檢察署檢察官
受  刑  人  商琳  


上列聲請人因受刑人數罪併罰有二裁判以上，聲請定其應執行之
 刑（111年度執聲字第310號），本院裁定如下：
    主  文
商琳所犯如附表編號1至3所示各罪所處之刑，應執行有期徒刑
陸月，如易科罰金，以新臺幣壹仟元折算壹日。　　　
    理  由
一、本件聲請意旨略以：受刑人商琳所犯如附表編號1至3所示案
    件，先後經如附表編號1至3所示法院判決判處各罪所處之刑
    ，並均確定在案，依刑法第53條及第51條第5款規定，應定
    其應執行之刑，爰依刑事訴訟法第477條第1項聲請本院定其
    應執行之刑等語。
二、按依刑法第53條應依刑法第51條第5款至第7款之規定，定其
    應執行之刑者，由該案犯罪事實最後判決之法院之檢察官，
    聲請該法院裁定之，刑事訴訟法第477條第1項定有明定。又
    數罪併罰，有二裁判以上者，依第51條之規定，定其應執行
    之刑，而宣告多數有期徒刑者，於各刑中之最長期以上，各
    刑合併之刑期以下，定其刑期，但不得逾30年，刑法第53條
    、第51條第 5款亦有明文；再依刑法第2條第1項規定：「行
    為後法律有變更者，適用行為時之法律。但行為後之法律有
    利於行為人者，適用最有利於行為人之法律」。而刑法第50
    條有關數罪併罰要件之規定已於民國102年1月23日修正，並
    自102年1月25日起施行。修正前刑法第50條規定：「裁判確
    定前犯數罪者，併合處罰之」；修正後刑法第50條規定：「
    裁判確定前犯數罪者，併合處罰之。但有下列情形之一者，
    不在此限：一、得易科罰金之罪與不得易科罰金之罪。二、
    得易科罰金之罪與不得易服社會勞動之罪。三、得易服社會
    勞動之罪與不得易科罰金之罪。四、得易服社會勞動之罪與
    不得易服社會勞動之罪。前項但書情形，受刑人請求檢察官
    聲請定應執行刑者，依第51條規定定之」，即增訂第 1項但
    書及第 2項之規定。經比較新舊法結果，法院裁定定應執行
    刑時，未必減免受刑人之刑期，而修正前刑法剝奪受刑人原
    得自行決定是否聲請定執行之權利，屬不利於受刑人，自應
    適用新法之規定，為得否定其應執行刑之依據。準此，合於
    數罪併罰之數罪，其中有得易科罰金之罪與不得易科罰金之
    罪，須經受刑人請求檢察官聲請，始得定其應執行之刑。次
    按數罪併罰，有二裁判以上者，依刑法第51條之規定，定其
    應執行之刑；數罪併罰，分別宣告其罪之刑，宣告多數有期
    徒刑者，於各刑中之最長期以上，各刑合併之刑期以下，定
    其刑期，但不得逾30年，並由該案犯罪事實最後判決之法院
    之檢察官，聲請該法院裁定之，刑法第51條第 5款、第53條
    及刑事訴訟法第477條第1項分別定有明文。又「有二裁判以
    上，經定其執行刑後，又與其他裁判併合而更定其執行刑者
    ，前定之執行刑當然失效，仍應以原來宣告之數個刑罰計算
    ，而不以當時該數罪所定應執行刑為計算之基準」，最高法
    院57年度台抗字第 198號裁定意旨可資參照。再者，最高法
    院91年度台非字第32號裁定意旨復認為上開更定應執行刑，
    不應比原定之執行刑加計其他裁判刑期後為重，否則與法律
    之內部界限有悖，亦屬違法。末按數罪併罰中之一罪，依刑
    法規定得易科罰金，若因與不得易科之他罪併合處罰結果而
    不得易科罰金時，原可易科部分所處之刑，自亦毋庸為易科
    折算標準之記載，此有司法院大法官會議釋字第 144號解釋
    意旨可參。復按定應執行之刑，應由犯罪事實最後判決之法
    院檢察官聲請該法院依上開規定裁定之，不能因犯罪之一部
    分所科之刑業經執行完畢而認檢察官之聲請為不合法，予以
    駁回，至已執行部分自不能重複執行，應由檢察官於指揮執
    行時扣除之，此與定應執行之刑之裁定無涉，亦有最高法院
    81年度台抗字第28號、82年度台抗字第 313號、86年度台抗
    字第 472號等判決意旨參照。查，本件依被告即受刑人商琳
    行為時之法律規定，自毋須為上開新舊法之比較，而應循一
    般法律適用之原則適用裁判時法，合先敘明。
三、查，本件受刑人商琳所犯如附表編號1至3所示案件，先後經
    如附表編號1至3所示臺灣桃園地方法院、臺灣基隆地方法院
    先後判決判處如附表編號1至3所示各罪所處之刑，並均確定
    在案，亦有臺灣桃園地方法院110年度壢簡字第1875號刑事
    簡易判決書、臺灣基隆地方法院110年度簡上字第73號刑事
    判決書 、臺灣高等法院被告前案紀錄表各1件在卷可稽，是
    本院為犯罪事實最後判決之法院，應堪認定。
四、玆聲請人依刑事訴訟法第477條第1項之規定，以犯罪事實最
    後判決法院之檢察官，聲請定其應執行之刑，本院審酌受刑
    人張博閔犯後態度，與其犯罪行為之不法與罪責程度如附表
    編號1至3所示所示各確定判決犯罪事實欄所載、所犯附表編
    號1至3所示所示各罪彼此之關聯性（如附表編號2至3所示案
    件之犯罪時間相近，雖罪質相同，且犯罪之目的、手段相類
    ）、數罪對法益侵害之加重效應、罪數所反映之受刑人之人
    格特性與犯罪傾向，及對其施以矯正之必要性、未來復歸社
    會之可能性等情，兼衡其之犯罪動機、手段、目的及犯後賠
    償，並與告訴人達成和解，其犯罪所生實害略有減輕，再酌
    受刑人所犯如附表編號1至3所示各罪之犯罪態樣、時間之間
    隔、侵犯法益、動機、犯行情節，並考量各該罪合併後之不
    法內涵、罪責原則及合併刑罰所生之效果整體評價其應受矯
    治之程度，並兼衡責罰相當與刑罰經濟之原則、衡以各罪之
    原定刑期、定應執行刑之外部性界限及內部性界限各節，進
    而為整體非難之評價，亦考量受刑人於111年8月15日陳述意
    見狀所載之認錯並反省，給予自新機會等語【見本院111年
    度聲字第615號卷第41頁】，足徵受刑人有悔過改善之意等
    一切情狀，因認上開聲請為正當，應予准許，爰依上開規定
    及說明，合併定其應執行之刑如主文所示，並諭知易科罰金
    之折算標準，用以鼓勵受刑人內心生起自我反省，凡事不要
    只考慮自己，亦要為對方考慮，切勿因貪一時之自私心，就
    可以任意詐騙等不法取他人財物，因而致一般正常辛勤努力
    工作之人，隨是暴露於不可預測之被害人風險中，豈不是白
    白造成別人不方便困境中，因此，自己要檢討反省自己，為
    什麼自己會淪落至此，有無自己可以改進向上之不良吸毒宿
    習應捨棄，好好改過從善，才是日後不再犯案之根本原因，
    絕非以上開犯行，滿足自己需求，此乃自私自利而造成社會
    亂源之因，並損人不利己，勿心存僥倖，否則，自做自受後
    果，一直違法犯紀抉擇硬擠進牢獄的世界，苦了自己，為難
    了別人，自己何必如此呢害自己？職是，自己要好好想一想
    ，依本分而遵法度，不要欺騙自己良心，若為吸毒則自己辛
    苦賺錢給毒販，以錢換毒，毒留己身害自己，尚且自己家人
    要另存一筆錢醫療自己身體，這樣做有時候，自己想通了一
    些事，才發現自己所在乎的吸毒事是那麼可笑，但身體已受
    損了，得不償失，且自己要好好想一想，日後自己若重病臥
    床時，為自己給付醫療費用係毒友嗎？為自己無怨無悔付出
    照顧心力者係毒友嗎？自己平時又回饋多少給這些無怨無悔
    付出照顧自己的親人？毒友係自己生命中之貴人會出錢出力
    無怨無悔日夜照顧重病臥床的自己嗎？職是，自己只有去掉
    了自私、自利、自愛，以真心誠意戒掉吸毒，凡事不要只考
    慮自己，要為關心自己的家人親友多想想，日後不要再碰毒
    品，切勿貪圖吸毒、勿心存僥倖，否則，施用毒品種如是因
    、得上開如是果，後悔會來不及，因此，日後亦不要再施用
    毒品去傷害自己，若有人欲販賣毒品給自己者，自己宜嚴正
    告知該販賣毒品人欲報警捉之，則無人敢接觸自己，如此，
    自己可以安心戒絕毒癮，不碰毒品，且乘目前自己還來得及
    回頭，人生只有一次機會而已，凡走過的人生也不會再重來
    過1次，自己要給自己機會，因為人在的時候，以為來日方
    長什麼都有機會，其實人生是減法，過一日，就少一日，多
    給自己說聲對不起，這些年一直沒學會愛自己！自己需要自
    己疼，不要在心情糟爛差的時候，去施用毒品或違法犯紀，
    人生之旅有時候，沒有下一次，沒有機會重來，沒有暫停繼
    續；有時候，錯過了現在，就永遠永遠的沒機會了，自己用
    心甘情願的戒毒心，看得起自己，自己不再害自己，好好把
    握自己的未來人生正確方向，不要結交損友，不要再違法犯
    紀，宜親近有德，遠避凶人，惡念不存，行善福報，善惡兩
    途，禍福攸分，一切唯心自召，夫心起於善，善雖未為，禍
    已不存；或心起於惡，惡雖未為，福已不存，職是，其有曾
    行惡事，後自改悔，諸惡莫作，眾善奉行，久久必獲吉慶，
    所謂轉禍為福也，因此，正邪善惡完全繫在自己這念心之當
    下抉擇，好的頭腦智慧用在不好的地方，是很可惜、遺憾。
    職是，自己宜改不好宿習吸毒慣性、改自己當下一念吸毒惡
    念心，不要一再想吸毒抉擇硬擠入牢獄的世界，苦了自己，
    為難了別人，自己何必如此害自己呢？因此，自己替自己多
    存一些錢，不要自己多存毒留己身，自己要積極而正向切斷
    毒販找尋自己之線索環境，適時治療自己過去吸毒對自己腦
    部功能失調之神經系統功能病變回復正常，亦可調適自己精
    神人格之違常回復正常狀態，自己給自己抉擇不吸毒之決心
    做到、宜改自己當下一念吸毒惡念心，不要一再想吸毒抉擇
    硬擠入牢獄的世界，苦了自己，為難了別人，自己何必如此
    害自己呢？是日已過，命亦隨減，防毒癮慾如防逆水之舟，
    才歇手便向下流，是自己不要一念貪私之塞智為昏、變恩為
    仇、染潔為污，壞了自己的一生，切勿心存僥倖吸毒，倘若
    被吸毒綁架，在生命盡頭往回看時，吸毒心蛇鑽進自己的心
    裡，這條吸毒心蛇會腐蝕自己頭腦，毀壞自己的心靈，吸毒
    變成自己終生遺憾，來不及後悔，來不及自救，那就很悲慘
    了，亦莫輕吸毒詐騙小惡，以為無殃，水滴雖微，漸盈大器
    ，詐騙毒癮惡習，歷久不亡，小過不改，積足滅身，摸摸自
    己良心，試想看看自己日後若死亡時，替自己辦後事的係毒
    友、損友會痛心哭、會出錢出力嗎？因此，乘目前自己還來
    得及回頭，宜早日抉擇不存毒於身、多存良心、健康錢給自
    己，不再吸毒詐騙，好好學一技之長，保護自己亦保護大家
    ，善思惟之，則日日平安喜樂，永不嫌晚。
五、依刑事訴訟法第477條第1項，刑法第53條、第51條第5 款、
    第41條第1項前段，裁定如主文。     
中　　華　　民　　國　　111 　年　　8 　　月　　18　　日
　　　　　　　    刑事第三庭法　官　施添寶
以上正本證明與原本無異。　                               
對於本件裁定如有不服，應於收受送達後5日內，向本院提出抗
告書狀，敘述抗告之理由，抗告於臺灣高等法院。
中　　華　　民　　國　　111 　年　　8 　　月　　19　　日
                            書記官  陳怡文

附表：受刑人商琳定應執行刑案件一覽表。　　
編         號         １        ２        3 罪         名  犯施用第二級毒品罪 犯詐欺取財罪 犯詐欺取財罪 宣    告    刑  處有期徒刑肆月， 如易科罰金，以新 台幣壹仟元折算壹 日 處有期徒刑參月， 如易科罰金，以新 台幣壹仟元折算壹 日 處有期徒刑參月， 如易科罰金，以新 台幣壹仟元折算壹 日 犯  罪  日  期  110年7月12日 109年11月20日 109年11月20日 偵查（自訴）機關年   度  案   號  臺灣桃園地方檢察署110年度毒偵字第5633號 臺灣基隆地方檢察署110年度偵字第2927號、第2936號  臺灣基隆地方檢察署110年度偵字第2927號、第2936號 最  後   事實審 法    院 臺灣桃園地方法院 臺灣基隆地方法院 臺灣基隆地方法院  案    號 110年度壢簡字第1875號 110年度簡上字第73號 110年度簡上字第73號  判決日期 110年12月2日 111年3月17日 111年3月17日 確  定   判  決 法    院 臺灣桃園地方法院 臺灣基隆地方法院 臺灣基隆地方法院  案    號 110年度壢簡字第1875號 110年度簡上字第73號 110年度簡上字第73號  判    決確定日期 111年1月5日 111年3月17日 111年3月17日 是否為得易科罰  金之案件        是       是      是 備           註  臺灣桃園地方檢察署111年度執字第955號（已執行完畢 ）。  臺灣基隆地方檢察署111年度執字第1043號。 註：編號2至3，經臺灣基隆地方法院110年度簡上字第73號合併定應執行有期徒刑4月確定。 臺灣基隆地方檢察署111年度執字第1043號。 註：編號2至3，經臺灣基隆地方法院110年度簡上字第73號合併定應執行有期徒刑4月確定。